臺灣高雄地方法院刑事判決　　　　　　　95年度易字第2553號
公　訴　人　臺灣高雄地方法院檢察署檢察官
被　　　告　乙○○
上列被告因業務侵占案件，經檢察官提起公訴（95年度偵字第26
863 號），本院合議庭裁定由受命法官獨任進行簡式審判程序，
茲判決如下：
    主  文
乙○○連續意圖為自己不法之所有，而侵占對於業務上所持有之
物，處有期徒刑柒月。緩刑貳年，並應向指定之公益團體、地方
自治團體或社區提供壹佰捌拾小時之義務勞務，緩刑期內付保護
管束。
    事  實
一、乙○○係設於高雄縣仁武鄉○○路882 之3 號「麟慶貿易有
    限公司」（下稱麟慶公司）之負責人，於民國94年9 月23日
    以麟慶公司名義與設於台北市○○區○○路226 號之「龍鐽
    物流交通股份有限公司」（原名龍達企業社；下稱龍鏈公司
    ）簽約，成為該公司之屏東站加盟商，負責遞送貨物及代向
    客戶收取貨款，為從事業務之人。詎其因公司經營不善，竟
    基於意圖為自己不法所有之概括犯意，於94年10、11月間，
    在其上開公司所在地點，利用其代收貨款之便，連續將其代
    龍鏈公司向客戶所收取如附表所示之貨款共新台幣（下同）
    60,780元，以變易持有為所有之意思予以侵占入己。嗣因乙
    ○○未如期繳回上開貨款且避不見面，龍鏈公司察覺有異後
    ，始查悉上情。
二、案經龍鐽公司訴由臺灣士林地方法院檢察署檢察官呈請臺灣
    高等法院檢察署令轉高雄地方法院檢察署檢察官偵查起訴。
    理  由
一、本案被告乙○○所犯係死刑、無期徒刑、最輕本刑為3 年以
    上有期徒刑以外之罪，其於準備程序就前揭被訴事實為有罪
    之陳述，經受命法官告知簡式審判程序之旨，並聽取其與公
    訴人之意見後，本院認無不得或不宜改依簡式審判程序進行
    之處，爰依刑事訴訟法第273 條之1 第1 項、第284 條之1
    規定，裁定本件由受命法官獨任進行簡式審判程序，合先敘
    明。
二、事實之認定：
    上揭犯罪事實，業據被告於偵查及本院審理中均坦承不諱（
    本院卷第26、38頁參照），核與證人即龍鏈公司負責人甲○
    ○於偵查中所結證之情節相符（臺灣高雄地方法院檢察署95
    年度他字第6216號卷第13頁參照），並有合約書1 紙（台灣
    士林地方法院檢察署95年度他字第1865號卷第5 頁參照）、
    龍鏈快遞屏東站積欠全省代收款明細1 紙（臺灣高雄地方法
    院檢察署95年度他字第6216號卷第5 頁參照）及龍達快遞物
    流全省各站委託屏東站代收貨款憑單15紙（臺灣高雄地方法
    院檢察署95年度偵字第26863 號卷第25頁參照）附卷可稽，
    均足資佐證。從而，被告上開自白與事實相符，自可採為認
    定事實之證據。本案事證明確，被告連續業務侵占犯行洵堪
    認定，應依法論罪科刑。
三、論罪與科刑：
    (一)本案相關法律之比較適用：
      按行為後法律有變更者，適用行為時之法律；但行為後之
      法律有利於行為人者，適用最有利於行為人之法律，刑法
      第2條 第1 項定有明文。次按有關新舊法之比較，應就罪
      刑有關之共犯、未遂犯、想像競合犯、牽連犯、連續犯、
      結合犯以及累犯加重、自首減輕暨其他法定加減原因（如
      身分加減）與加減例等一切情形，綜其全部罪刑之結果而
      為比較（最高法院95年第8 次刑事庭會議決議參照）。查
      於被告前開行為後，刑法第33條及第56條業經總統於94年
      2 月2 日修正公布，並依刑法施行法第10條之1 規定自95
      年7 月1 日施行。職是，本件自應就被告行為前、後相關
      法律有修正者，依前揭規定暨決議意旨加以綜合比較以資
      適用。茲說明如下：
      1.刑法第336 條第2 項業務侵占罪，原規定法定刑為「6
        月以上5 年以下有期徒刑，得併科3,000 元以下罰金」
        ，且依修正前刑法第33條第5 款及罰金罰鍰提高標準條
        例第1 條前段，規定罰金數額應為10元以上；然修正後
        刑法第33條第5 款提高罰金數額為新臺幣1,000 元以上
        ，並以百元計算之。是以該罪修正後關於有期徒刑、拘
        役等自由刑雖未加以變更，惟就罰金數額下限則予以提
        高，故修正後之法律效果對行為人而言較屬不利，準此
        ，應以修正前之規定對於被告較為有利。
      2.新修正之刑法將原刑法第56條關於連續犯之規定廢除。
        準此，除法理上合於接續犯、包括一罪之情形仍可認為
        構成單一之犯罪外，其於數犯罪行為之情形，即應依刑
        法第51條之規定予以分論併罰。是比較新舊法之規定，
        應以修正前之刑法第56條規定較有利於被告。
      3.綜上，依前開決議整體比較結果，本件以修正前之刑法
        規定較有利於被告，爰依刑法第2 條第1 項前段之規定
        ，適用行為時即修正前之舊法。
    (二)查被告乙○○所設立之麟慶公司係龍鏈公司之屏東站加盟
      商，被告負責代龍鏈公司向客戶收取貨款之事實，業據被
      告自承不諱，並據證人甲○○結證在卷，亦有合約書附卷
      可憑，均已如前述，足證被告確係從事業務之人，其代龍
      鏈公司向客戶所收取之貨款，即為其業務上所持有之物，
      則被告將上開款項侵占入己，核其所為，係犯修正前刑法
      第336 條第2 項之業務侵占罪。其先後多次業務侵占犯行
      ，時間緊接，方法相同，所犯係構成要件相同之罪名，顯
      係基於概括犯意反覆為之，應依修正前刑法第56條連續犯
      之規定論以一罪，並加重其刑。爰審酌被告因公司經營不
      善缺錢花用，竟利用職務上機會，連續侵占代告訴人公司
      向客戶所收取之貨款共60,780元，其所為實不足取，惟念
      及其犯後坦承全部犯行，且已與龍鏈公司達成和解，有本
      院公務電話記錄1 紙（本院卷第44頁參照）及和解書1 紙
      在卷可參（本院卷第45頁參照），並已返還所侵占之部分
      款項，堪認尚有悔意，及其犯罪之動機、方法及手段等一
      切情狀，量處如主文所示之刑，以資懲戒。末按犯罪在刑
      法前開修正施行前，而於施行後裁判，則其緩刑之宣告，
      應適用修正後刑法第74條之規定（最高法院95年第8 次刑
      事庭會議決議參照），查被告未曾受有期徒刑以上刑之宣
      告，有臺灣高等法院被告前案紀錄表及本院被告院內索引
      卡紀錄表各1 份在卷可考，其因公司經營不善，經濟狀況
      困窘，遂一時失慮誤蹈法網，經此科刑教訓，應能知所警
      惕而無再犯之虞，且被告業與告訴人達成和解，有前揭本
      院公務電話記錄及和解書在卷可憑，並已返還部分侵占款
      項，堪認確有悔意，本院認其所受刑之宣告以暫不執行為
      適當，爰依刑法第74條第1 條第1 款規定併予宣告緩刑2
      年，以啟自新；然審酌被告僅因缺錢花用，即侵占代告訴
      人公司向客戶所收取之貨款，不惟造成告訴人公司財產上
      之損害，亦足見其法紀觀念淡薄，為促使其日後戒慎其行
      ，本院乃認除前開緩刑宣告外，另有賦予被告一定負擔之
      必要，遂併予諭知被告應向台灣高雄地方法院檢察署指定
      之公益團體、地方自治團體或社區提供180 小時之義務勞
      務，並依刑法第93條第1 項第2 款規定宣告在緩刑期內付
      保護管束，俾能由觀護人予以適當督促，並發揮附條件緩
      刑制度之立意及避免短期自由刑執行所肇致之弊端，以期
      符合本件緩刑之目的。
據上論斷，應依刑事訴訟法第273 條之1 第1 項、第284 條之1
、第299 條第1 項前段，刑法第2 條第1 項前段、第74條第1 項
第1 款、第2 項第5 款、第93條第1 項第2 款、修正前刑法第56
條、第336 條第2 項，罰金罰鍰提高標準條例第1 條前段，判決
如主文。
本案經檢察官呂乾坤到庭執行職務。
中　　華　　民　　國　　96　　年　　2　　月　　14　　日
                  刑事第四庭  法　官  陳振嘉
如不服本判決，應於判決送達後10日內，向本院提出上訴狀。
以上正本證明與原本無異。
中　　華　　民　　國　　96　　年　　2 　　月　　14　　日
                              書記官  顏宗貝
附錄論罪科刑法條：
刑法第336 條第2 項
對於業務上所持有之物，犯前條第1 項之罪者，處6 月以上5 年
以下有期徒刑，得併科3 千元以下罰金。
附表：
┌──┬───────┬──────────┐
│編號│貨物起站      │代收之金額（新臺幣）│
├──┼───────┼──────────┤
│ 1　│台北站        │　　 1,680元　　　　│
├──┼───────┼──────────┤
│ 2　│士林站        │　　12,102元　　　　│
├──┼───────┼──────────┤
│ 3　│萬華站        │　　 9,240元　　　　│
├──┼───────┼──────────┤
│ 4　│新店站        │　　 3,000元　　　　│
├──┼───────┼──────────┤
│ 5　│新竹站        │　　 4,780元　　　　│
├──┼───────┼──────────┤
│ 6　│大里站        │　　 1,978元　　　　│
├──┼───────┼──────────┤
│ 7　│新營站        │　　 9,450元　　　　│
├──┼───────┼──────────┤
│ 8　│台南站　      │　　 6,750元　　　　│
├──┼───────┼──────────┤
│ 9　│仁德站　      │　　 1,700元　　　　│
├──┼───────┼──────────┤
│ 10 │高北站        │　　10,100元　　　　│
├──┴───────┼──────────┤
│合               計 │    60,780元　　　　│
└──────────┴──────────┘
